臺灣高雄地方法院民事判決　　　　　　　 94年度訴字第692號
原　　　告　　乙○○
兼訴訟代理人　丙○○
被　 　 告　　甲○○
訴訟代理人　　凌進源律師
上列當事人間請求損害賠償事件，本院於民國94年9 月15日言詞
辯論終結，判決如下：
    主      文
被告應給付原告乙○○新臺幣參萬壹仟肆佰貳拾元；給付原告丙
○○新臺幣貳萬壹仟肆佰貳拾元，暨均自民國九十三年十月十九
日起至清償日止，按週年利率百分之五計算之利息。
原告其餘之訴駁回。
訴訟費用由被告負擔二十分之一，餘由原告負擔。
本判決第一項得假執行。
原告其餘假執行之聲請駁回。
    事實及理由
一、原告主張：伊2 人與被告原分別住在高雄市○○區○○路31
    6 號3 樓及320 號3 樓，為同樓層對門鄰居。民國92年7 月
    30日晚上11時許，兩造因故在原告家門前發生爭執，詎爭執
    中，被告竟基於公然侮辱人之概括犯意，先以「妓女」、「
    這麼晚了還穿睡衣，是隨時等著男人上」、「在家裡穿睡衣
    就是跟外面的男人都有一腿」等語辱罵原告乙○○，再以「
    幹你娘」之穢語辱罵原告丙○○，復基於傷害之犯意，以徒
    手抓打原告乙○○之胸、頸、雙手及原告丙○○雙腳，致原
    告乙○○受有前胸及頸部多處抓傷、擦傷，暨雙側上肢多處
    抓傷之傷害，原告丙○○則受有雙側下肢多處擦傷及瘀青之
    傷害。嗣被告經檢察官提起公訴，由臺灣高等法院高雄分院
    刑事庭以94年度上易字第219 號刑事判決，就被告前開公然
    侮辱及傷害犯行，分別判處拘役40日及50日，並合併定應執
    行拘役80日確定，被告自應賠償原告2 人因而支出之必要醫
    療及診斷證明書費用各新臺幣（下同）1,420 元，並另應賠
    償原告乙○○精神慰撫金500,000 元；賠償原告丙○○精神
    慰撫金1,000,000 元。為此，爰依侵權行為之法律關係提起
    本件訴訟等語。並聲明：(一)被告應給付原告乙○○501,420
    元及自起訴狀繕本送達翌日起至清償日止，按週年利率5 ％
    計算之利息。(二)被告應給付原告丙○○1,001,420 元及自起
    訴狀繕本送達翌日起至清償日止，按週年利率5 ％計算之利
    息。(三)原告願供擔保，請准宣告假執行。
二、被告則以：伊雖確有抓傷原告乙○○，惟並未傷害原告丙○
    ○，亦未辱罵原告2 人，況本件係伊遭原告毆打後，方為反
    擊行為，故原告與有過失等語為辯，並聲明：(一)駁回原告之
    訴。(二)如受不利判決，願供擔保請准免為假執行。
三、兩造不爭執之事實：
  (一)兩造原為同樓層對門鄰居。92年7 月30日晚上11時許，兩造
    在原告家門前因故發生爭執。
  (二)被告以徒手抓打原告乙○○，致其受有前胸及頸部多處抓傷
    、擦傷，暨雙側上肢多處抓傷之傷害。
  (三)原告丙○○於92年7 月31日經高雄市立聯合醫院診斷其受有
    雙側下肢多處擦傷及瘀青之傷害。
  (四)原告2人各支出醫療及診斷證明書費用1,420元。
  (五)被告因對原告2 人公然侮辱及傷害，由臺灣高等法院高雄分
    院刑事庭以94年度上易字第219 號刑事判決，就其所犯刑法
    第309 條第1 項公然侮辱罪及刑法第277 條第1 項傷害罪，
    分別判處拘役40日及50日，並合併定應執行拘役80日確定。
四、本件依兩造之陳述，爭執之重點應為：(一)被告有無對原告2
    人為公然侮辱及傷害行為？(二)原告2 人得請求被告賠償之金
    額若干？(三)原告2 人有無與有過失？
五、經查：
  (一)被告有無對原告2 人為公然侮辱及傷害行為？
  1.本件原告主張於前揭時、地，分別遭被告公然以前開穢語辱
    罵，並分別遭被告抓打，原告乙○○因而受有前胸及頸部多
    處抓傷、擦傷，暨雙側上肢多處抓傷之傷害，原告丙○○則
    受有雙側下肢多處擦傷及瘀青之傷害等情，業據原告2 人於
    本院及臺灣高等法院高雄分院94年度上易字第219 號被告被
    訴傷害一案指訴詳盡，並有高雄市立聯合醫院驗傷診斷書2
    幀及相片多幀附於前揭案卷可稽，而被告因公然侮辱及傷害
    原告2 人，觸犯刑法第309 條第1 項公然侮辱罪及刑法第27
    7 條第1 項傷害罪，經臺灣高等法院高雄分院以94年度上易
    字第219 號刑事判決，分別判處拘役40日及50日，並合併定
    應執行拘役80日確定，亦有前開刑事判決1 份在卷可佐。
  2.被告雖於本院94年9 月15日言詞辯論期日，否認有辱罵原告
    2 人，惟其於本院94年6 月2 日言詞辯論期日，經本院提示
    前開刑事判決，已當庭表示對前開刑事判決所認定之事實，
    除毆打原告丙○○部分外不爭執，而自認確曾辱罵原告2 人
    （見是日言詞辯論筆錄），核與原告2 人指訴情節相符，且
    被告未能舉證證明前開自認與事實不符，原告復未同意被告
    撤銷自認，則依民事訴訟法第279 條第3 項規定，被告即不
    得撤銷自認，自應認原告2 人主張遭被告公然以前開穢語辱
    罵等節為真正。況被告於前開刑事案件審理時，自承兩造糾
    紛之緣起，係因是日下午被告之夫曾毅仁與原告2 人搭乘電
    梯時，原告2 人見曾毅仁進入電梯，即嫌其臭而走出電梯，
    為此被告深覺受辱，方到原告家理論，且該大樓管理員黃勝
    源於前開刑事案件審理時，亦到庭證稱：有聽到爭吵聲等語
    ，足見原告2 人主張遭被告公然以前開穢語辱罵，為可採信
    ，是被告於本院94年9 月15日言詞辯論期日，否認其有辱罵
    原告2 人，應不足採。
  3.又被告雖自認確有傷害原告乙○○，惟否認於右揭時、地有
    傷害原告丙○○，然原告丙○○於案發翌日即92年7 月31日
    經高雄市立聯合醫院診斷，發現其受有雙側下肢多處擦傷及
    瘀青之傷害，有前開高雄市立聯合醫院驗傷診斷書可佐，且
    被告於前開刑事案件審理時，亦均坦認有抓丙○○之腳等情
    ，參酌到場處理之員警所拍攝之照片，原告丙○○之雙側下
    肢均有擦傷及瘀青，有附於前開刑事案卷之照片多幀可佐，
    則被告確有傷害原告丙○○，應可認定，被告否認傷害原告
    丙○○，應不足採。
  (二)原告2人得請求被告賠償之金額若干？
    本件被告對原告2 人既有如前述所之公然侮辱及傷害行為，
    則原告2 人依侵權行為之法律關係，請求被告賠償其等所受
    損害，自無不當。茲就原告請求之各項金額審酌如下：
　1.醫療及診斷證明書費用：按因醫療所支出之證明書費，雖非
    因侵權行為直接所受之損害，惟係被害人為實現損害賠償債
    權所支出之必要費用，且係因加害人之侵權行為所引起，被
    害人得向加害人請求賠償此項費用，最高法院92年度臺上字
    第2653號判決可資參酌。本件原告確各有支出醫療及診斷證
    明書費用1,420 元，有相關醫療費用單據影本6 紙在卷可稽
    ，並為被告所不爭執，是原告主張前揭費用均屬治療其傷勢
    之必要費用，並請求被告賠償，為有理由，應予准許。
  2.非財產上損害賠償即精神慰撫金部分：按不法侵害他人之身
    體、健康、名譽、自由、信用、隱私、貞操，或不法侵害其
    他人格法益而情節重大者，被害人雖非財產上之損害，亦得
    請求賠償相當之金額，民法第195 條第1 項前段定有明文。
    查本件原告2 人分別遭被告公然以前揭穢語辱罵，並分別遭
    被告抓打成傷，已如前述，則原告2 人請求非財產上之損害
    賠償，自屬有據。查原告乙○○為大學畢業，未婚，現兼職
    擔任服務業工作，月薪約15,000元、92年度薪資暨其他所得
    合計約42,000元，並有高雄市楠梓區價值約2,700,000 元之
    房屋一幢；原告丙○○高中畢業，現為家庭主婦，92年度薪
    資暨其他所得合計約318,000 元，並有高雄市左營區價值約
    640,000 元土地一筆及價值約500,000 元之有價證券；被告
    則為高中畢業，現為家庭主婦，92年度薪資暨其他所得合計
    約4,00 0元，並有89年份之自小客車1 部等節，業據兩造分
    別陳明在卷，並經本院依職權查詢兩造92年度財產所得調件
    明細表各1 份在卷可稽，本院斟酌上情，暨原告乙○○甫從
    大學畢業，被告以「妓女」、「等著男人上」等穢語辱罵，
    對其人格名譽之傷害較重，且原告2 人所受傷勢非重，其2
    人遭被告辱罵之現場係在公寓大樓內，無眾多人潮聚集，情
    節較在人潮眾多之場所遭辱罵為輕微，並參以本件案發當時
    ，係被告先行以前揭穢語辱罵原告2 人，並動手推原告丙○
    ○，引發原告2 人反擊，進而發生互毆，原告2 人方受有前
    揭傷害之情節，有前開臺灣高等法院高雄分院94年度上易字
    第219 號刑事判決可按等一切情狀，認原告乙○○請求之精
    神慰撫金500,000 元，於30,000元之範圍內尚屬適當；原告
    丙○○請求之精神慰撫金1,000,000 元，於20,000元之範圍
    內尚屬適當，均應予准許，逾此範圍之請求，為無理由，均
    應予駁回。
  (三)原告2 人有無與有過失？
    按民法第217 條第1 項所謂損害之發生或擴大被害人與有過
    失，係指被害人之行為與債務人之行為是損害之共同原因者
    而言，且須被害人於其行為有過失，法院始得減輕賠償金額
    或免除之，故雙方互毆乃雙方互為侵權行為，與雙方行為為
    損害之共同原因者有別，無民法第217 條過失相抵原則之適
    用，最高法院48年度臺上字第1982號判決、68年度臺上字第
    967 號判例，已分別闡述詳盡。本件既係被告先行以前揭穢
    語辱罵原告2 人，並動手推原告丙○○，引發原告2 人反擊
    ，進而發生互毆，已如前述，則依前開最高法院之見解，本
    件自無民法第217 條之適用，當無疑義，被告抗辯原告2 人
    與有過失，請求減免賠償金額，為無理由。
六、綜上所述，原告乙○○得向被告請求之金額合計為31,420元
    ；原告丙○○得向被告請求之金額合計為21,420元。又本件
    起訴狀繕本於93年10月18日送達被告，有送達回證1 份在卷
    可證。從而，原告2 人依侵權行為之法律關係，分別請求被
    告給付31,420元、21,420元，暨均自起訴狀繕本送達翌日即
    93年10月19日起至清償日止，按週年利率5 ％計算之利息，
    為有理由，應予准許。逾此範圍之請求，為無理由，均應予
    駁回。
七、末查，本件所命給付之金額未逾500,000 元，應依民事訴訟
    法第389 條第1 項第5 款之規定，就原告勝訴部分依職權宣
    告假執行。至其敗訴部分，假執行之聲請已失所附麗，應予
    駁回。
據上論結，本件原告之訴一部為有理由，一部為無理由，依民事
訴訟法第79條、第389 條第1 項第5 款，判決如主文。
中　　華　　民　　國　　94　　年　　9 　　月　　23　　日
                　民事第一庭法  官  劉傑民
正本係照原本作成。
如不服本判決，應於送達後20日內，向本院提出上訴狀並表明上
訴理由，如於本判決送達前提起上訴者，應於判決送達後10日內
補提上訴理由書（須附繕本）。
中　　華　　民　　國　　94　　年　　9 　　月　　23　　日
                            書記官　歐文政
